臺灣雲林地方法院刑事判決　　　　　　 95年度簡上字第202號
上　訴　人
即　被　告　甲○○
　　　　　　　　　　國民
上列上訴人因毀棄損壞案件，不服本院斗六簡易庭95年度六簡字
第396 號中華民國95年10月17日刑事簡易判決（聲請案號：臺灣
雲林地方法院檢察署95年度偵字第4821號、95年度偵續字第6 號
），提起上訴，本院管轄之第二審合議庭判決如下：
    主      文
上訴駁回。
甲○○緩刑貳年。
甲○○於緩刑期間內，應於判決確定後向乙○○支付新臺幣拾肆
萬元，分拾肆期支付，自判決確定之次月起，每月貳拾日（如遇
例假日，延至次壹工作日）支付新臺幣壹萬元，至期滿為止。
    事實及理由
壹、犯罪事實：
    甲○○與乙○○係兄妹關係，乙○○於民國80年間將其所有
    位於雲林縣斗南鎮○○段大東小段128 、128 之4 、773 之
    3 及773 之4 地號土地借予甲○○，建築雲林縣斗南鎮○○
    里○ 鄰○○路232 號及232 之2 號2 棟房屋（下簡稱232 號
    及232 之2 號房屋），雙方言明該2 棟房屋登記於乙○○名
    下，為乙○○所有，然供甲○○使用15年，到期後甲○○應
    將232 號及232 之2 號房屋歸還乙○○。詎甲○○基於毀損
    他人物品之概括犯意，於94年9 月22、23日及同年10月15日
    ，連續與其所僱請不知情之工人，至232 及232 之2 號房屋
    ，拆除232 號房屋之鐵捲門、裝潢，及232 之2 號房屋之裝
    潢、門口磁磚、鋁門、廚房洗碗槽、磁磚、客廳燈座、大門
    遮雨棚等物，足以生損害於乙○○。
貳、認定犯罪事實所憑證據及理由：
    一證據能力部分：
      被告對於檢察官所舉書面證據之證據能力，於審判程序同
      意作為證據，本院審酌該等書面陳述作成時之情況，認為
      適當，依刑事訴訟法第159 條之5 第1 項之規定，認有證
      據能力。
    二證明力部分：
      (一)告訴人乙○○之警詢筆錄。證明：232 及232 之2 號房
        屋係告訴人借與被告使用，雙方約定被告應於94年10月
        15日歸還房屋與告訴人，然被告於歸還前將232 號房屋
        之鐵捲門、裝潢，及232 之2 號房屋之裝潢、門口磁磚
        、鋁門、廚房洗碗槽、磁磚、客廳燈座、大門遮雨棚等
        物拆除，告訴人共花費約新臺幣（下同）150,000 元修
        繕房屋。
      (二)證人陳梅香於檢察官面前之具結證述筆錄。證明：被告
        僱請他人將232 號房屋內之裝潢拆除。
      (三)232 及232 之2 號房屋內之裝潢、鐵捲門、磁磚等物毀
        損照片共23張。證明：232 及232 之2 號房屋內之物品
        遭被告毀損之狀況。
      (四)切結書1 份。證明：232 之2 號房屋係告訴人借與被告
        使用，被告應於94年10月15日歸還告訴人。
      (五)歸戶財產查詢清單、雲林縣斗南鎮○○段大東小段773
        之3 及773 之4 地號土地所有權狀、232 之2 號房屋建
        築改良物所有權狀各1 份。證明：雲林縣斗南鎮○○段
        大東小段128 、128 之4 、773 之3 及773 之4 地號土
        地，及232及232 之2 號房屋均為告訴人所有。
      (六)檢察官勘驗232 及232 之2 號房屋筆錄。證明：232 號
        房屋裝潢均已拆下，屋內雜亂；232 之2 號房屋業經告
        訴人修復。
      (七)被告於本院審理時坦承上開犯罪事實，並有被告之警詢
        及檢察官面前之供述筆錄可以佐證。
      被告之自白與相關證據均相符合，本件事證明確，被告之
      犯行應堪認定。
、論罪科刑之理由：
    一行為後法律有變更者，適用行為時之法律。但行為後之法
      律有利於行為人者，適用最有利於行為人之法律，現行刑
      法第2 條第1 項定有明文。被告行為後，刑法業於94 年1
      月7 日修正，於94年2 月2 日公布，並於95年7 月1日 施
      行，是本件被告行為後，法律已有變更。又參酌最高法院
      95年5 月23日第8 次刑事庭會議決議，現行刑法第2 條第
      1 項之規定，係規範行為後法律變更所生新舊法律比較適
      用之準據法，於新刑法施行後，應適用現行刑法第2 條第
      1 項之規定，本於統一性及整體性原則，綜其全部罪刑之
      結果，為「從舊從輕」之比較。本案關於新舊法比較及法
      律之適用，均詳如附表所示。
    二被告所為，係犯刑法第354條之毀棄損壞罪。
    三被告先後3 次毀棄損壞之行為，時間緊接，犯罪構成要件
      相同，顯係基於概括犯意反覆為之，為連續犯，應依刪除
      前刑法第56條規定，論以一罪，並依法加重其刑。
    四被告利用不知情之工人拆除232 號房屋之鐵捲門、裝潢，
      及232 之2 號房屋之裝潢、門口磁磚、鋁門、廚房洗碗槽
      、磁磚、客廳燈座、大門遮雨棚，為間接正犯。
    五原審依據上開事證，適用上開法條，及刑法第41條第1 項
      前段（修正前）、第56條（刪除前）、罰金罰鍰提高標準
      條例第1 條前段、第2 條（刪除前）之規定，量處被告有
      期徒刑4 月，並諭知易科罰金之折算標準。經本院第二審
      合議庭審酌：告訴人基於兄妹之情，將232 及232 之2 號
      房屋借與被告無償使用，被告不知感恩，反於搬遷前，將
      232 及232 之2 號房屋內之物品毀損，致告訴人受有損害
      ；被告犯後坦承犯行，並與告訴人達成和解，賠償告訴人
      之損失，告訴人亦表示願意原諒被告，被告犯後態度，尚
      稱良好等一切情狀，認原審認事用法及量刑均合法妥適，
      應予維持。又原審判決就被告僱請不知情之工人拆除232
      及232 之2 號房屋內之物品，漏未論述被告為間接正犯，
      然不影響原判決之全旨，應由本院予以補充，併此敘明。
    六被告上訴請求給予宣告緩刑，經本院審酌被告前未曾受有
      期徒刑以上刑之宣告，有卷附臺灣高等法院被告全國前案
      紀錄表可按，其因一時失慮，致罹本罪，然被告於本院審
      理中已與告訴人達成和解，已賠償告訴人10,000元，是本
      院認為被告經此罪刑之宣告後，已習得教訓，當知所警惕
      ，應無再犯之虞，故認對被告所受刑之宣告，以暫不執行
      為適當，爰併予宣告緩刑2 年，以啟自新，並命被告應依
      和解條件履行，賠償告訴人之損失。
肆、適用之法律：
    依刑事訴訟法第455 條之1 第3 項、第368 條，刑法第74條
    第1 項第1 款，判決如主文。
中　　華　　民　　國　　96　　年　　1 　　月　　24　　日
                  刑事第五庭    審判長法  官 侯 廷 昌
                                      法  官 藍 家 偉
                                      法  官 楊 欣 怡
以上正本證明與原本無異。
不得上訴。
                                      書記官 洪 秀 虹
中　　華　　民　　國　　96　　年　　1 　　月　　24　　日
附錄法條：
中華民國刑法第354條
毀棄、損壞前二條以外之他人之物或致令不堪用，足以生損害於
公眾或他人者，處二年以下有期徒刑、拘役或五百元以下罰金。
附表：
┌────────┬────────┬────────┬──────────┐
│法        條    │修正前規定      │修正後規定      │新舊法之適用        │
├────────┼────────┼────────┼──────────┤
│刑法第354 條法定│罰金罰鍰提高標準│刑法施行法第1 條│(一)適用修正前之刑法。│
│刑關於罰金部分：│條例第1 條前段之│之1 規定：中華民│(二)本件被告所犯刑法第│
│罰金罰鍰提高標準│規定：依法律應處│國94年1 月7 日刑│  354 條之罪法定刑有│
│條例第1 條前段、│罰金、罰鍰者，就│法修正施行後，刑│  罰金刑（銀元500 元│
│現行法規所定貨幣│其原定數額得提高│法分則編未修正之│  以下），且為刑法分│
│單位折算新臺幣條│為2 倍至10倍。  │條文定有罰金者，│  則編未修正之條文而│
│例第2 條、刑法第│現行法規所定貨幣│自94年1 月7 日刑│  定有罰金刑者，於刑│
│33 條 第5 款    │單位折算新臺幣條│法修正施行後，就│  法施行法第1 條之1 │
│                │例第2 條規定：現│其所定數額提高為│  修正增訂前，其貨幣│
│                │行法規所定金額之│30倍，但72年6 月│  單位為銀元，是被告│
│                │貨幣單位為圓、銀│26日到94年1 月7 │  所犯刑法第354 條之│
│                │元或元者，以新臺│日新增或修正之條│  罪罰金刑之提高標準│
│                │幣元之3 倍折算之│文，就其所定數額│  ，於適用罰金罰鍰提│
│                │。              │提高為3 倍。    │  高標準條例第1 條前│
│                │刑法第33條第5 款│刑法第33條第5 款│  段及現行法規所定貨│
│                │規定：罰金：1 元│規定：罰金：新臺│  幣單位折算新臺幣條│
│                │以上。          │幣1,000 元以上，│  例第2 條規定換算為│
│                │                │以百元計算之。  │  新臺幣時，法定刑罰│
│                │                │                │  金部分，應為罰金新│
│                │                │                │  臺幣3,000元以下至 │
│                │                │                │  15,000元以下（乘以│
│                │                │                │  2 至10，再乘以3 ）│
│                │                │                │  。如適用刑法施行法│
│                │                │                │  第1 條之1 規定提高│
│                │                │                │  30倍，則為罰金新臺│
│                │                │                │  幣15,000元以下（乘│
│                │                │                │  以30），故關於法定│
│                │                │                │  刑為罰金部分之提高│
│                │                │                │  標準，新法並非較有│
│                │                │                │  利於被告，本案關於│
│                │                │                │  刑法第354 條之罪法│
│                │                │                │  定刑罰金提高標準部│
│                │                │                │  分，應依刑法第2 條│
│                │                │                │  第1 項前段規定，適│
│                │                │                │  用行為時之法律即罰│
│                │                │                │  金罰鍰提高標準條例│
│                │                │                │  第1 條前段及現行法│
│                │                │                │  規所定貨幣單位折算│
│                │                │                │  新臺幣條例第2 條之│
│                │                │                │  規定。            │
│                │                │                │(三)法定刑罰金部分，依│
│                │                │                │  修正前刑法第33條第│
│                │                │                │  5 款規定，及罰金罰│
│                │                │                │  鍰提高標準條例第1 │
│                │                │                │  條前段提高後，再依│
│                │                │                │  現行法規所定貨幣單│
│                │                │                │  位折算新臺幣條例第│
│                │                │                │  2 條換算為新臺幣時│
│                │                │                │  ，為新臺幣6 元以上│
│                │                │                │  至30元以上，依修正│
│                │                │                │  後刑法第33條第5 款│
│                │                │                │  規定，為新臺幣1,00│
│                │                │                │  0 以上，修正後刑法│
│                │                │                │  第33條第5 款規定並│
│                │                │                │  非較有利於被告，依│
│                │                │                │  刑法第2 條第1 項前│
│                │                │                │  段規定，應適用修正│
│                │                │                │  前刑法第33條第5 款│
│                │                │                │  規定。            │
├────────┼────────┼────────┼──────────┤
│刑法第56條      │連續數行為而犯同│已刪除。        │(一)適用修正前刑法。  │
│連續犯          │一罪名者，以一罪│                │(二)被告於本案係基於概│
│                │論。但得加重其刑│                │  括犯意連續毀損他人│
│                │至2分之1。      │                │  之物，依修正前刑法│
│                │                │                │  第56條規定，應以一│
│                │                │                │  罪論，並加重其刑，│
│                │                │                │  於適用修正後刑法時│
│                │                │                │  應分論併罰，修正後│
│                │                │                │  刑法之規定並非較有│
│                │                │                │  利於被告，依刑法第│
│                │                │                │  2 條第1 項前段規定│
│                │                │                │  ，仍應適用修正前刑│
│                │                │                │  法第56條規定。    │
├────────┼────────┼────────┼──────────┤
│刑法第41條第1 項│刑法第41條第1 項│刑法第41條第1 項│(一)適用修正前之刑法。│
│前段易科罰金部分│前段規定：犯最重│前段規定：犯最重│(二)本件被告行為時之易│
│                │本刑為5 年以下有│本刑為5 年以下有│  科罰金折算標準，應│
│                │期徒刑以下之刑之│期徒刑以下之刑之│  以銀元100元至300元│
│                │罪，而受6 個月以│罪，而受6 個月以│  折算為1 日，經依現│
│                │下有期徒刑或拘役│下有期徒刑或拘役│  行法規所定貨幣單位│
│                │之宣告，因身體、│之宣告者，得以新│  折算新臺幣條例第2 │
│                │教育、職業、家庭│臺幣1,000 元、2,│  條規定換算為新臺幣│
│                │之關係或其他正當│000 元、3,000 元│  後，應以新臺幣300 │
│                │事由，執行顯有困│折算1 日，易科罰│  元至900元折算為1日│
│                │難者，得以1 元以│金。但確因不執行│  ，修正後則以新臺幣│
│                │上3 元以下折算1 │所宣告之刑，難收│  1,000元、2,000元、│
│                │日，易科罰金。  │矯正之效，或難以│  3,000元折算1日，修│
│                │罰金罰鍰提高標準│維持法秩序者，不│  正後刑法第41條第1 │
│                │條例第2 條（已刪│在此限。        │  項前段規定，並非較│
│                │除）規定：依刑法│                │  有利於被告，依刑法│
│                │第41條易科罰金或│                │  第2 條第1 項前段規│
│                │第42條第2 項易服│                │  定，適用行為時法律│
│                │勞役者，均就其原│                │  即修正前刑法第41條│
│                │定數額提高為100 │                │  第1項 前段及罰金罰│
│                │倍折算1 日；法律│                │  鍰提高標準條例第2 │
│                │所定罰金數額未依│                │  條規定，定其易科罰│
│                │本條例提高倍數，│                │  金之折算標準。    │
│                │或其處罰法條無罰│                │                    │
│                │金刑之規定者，亦│                │                    │
│                │同。            │                │                    │
├────────┼────────┼────────┼──────────┤
│刑法第74條緩刑  │受2 年以下有期徒│受2 年以下有期徒│(一)適用修正後之刑法。│
│                │刑、拘役或罰金之│刑、拘役或罰金之│(二)有關緩刑之規定，犯│
│                │宣告，而有左列情│宣告，而有下列情│  罪在新法施行前，新│
│                │形之一，認以暫不│刑之一，認以暫不│  法施行後裁判，緩刑│
│                │執行為適當者，得│執行為適當者，得│  之宣告，應適用修正│
│                │宣告2 年以上5 年│宣告2 年以上5 年│  後刑法第74條之規定│
│                │以下之緩刑，其期│以下之緩刑，其期│  （最高法院95年度第│
│                │間自裁判確定之日│間自裁判確定之日│  8 次刑事庭會議決議│
│                │起算：一、未曾受│起算：一、未曾因│  參照）。          │
│                │有期徒刑以上刑之│故意犯罪受有期徒│                    │
│                │宣告者。二、前受│刑以上刑之宣告者│                    │
│                │有期徒刑以上刑之│。二、前因故意犯│                    │
│                │宣告，執行完畢或│罪受有期徒刑以上│                    │
│                │赦免後，5 年以內│刑之宣告，執行完│                    │
│                │未曾受有期徒刑以│畢或赦免後，5 年│                    │
│                │上刑之宣告者。  │以內未曾因故意犯│                    │
│                │                │罪受有期徒刑以上│                    │
│                │                │刑之宣告者。緩刑│                    │
│                │                │宣告，得斟酌情形│                    │
│                │                │，命犯罪行為人為│                    │
│                │                │下列各款事項：一│                    │
│                │                │、向被害人道歉。│                    │
│                │                │二、立悔過書。三│                    │
│                │                │、向被害人支付相│                    │
│                │                │當數額之財產或非│                    │
│                │                │財產上之損害賠償│                    │
│                │                │。四、向公庫支付│                    │
│                │                │一定之金額。五、│                    │
│                │                │向指定之公益團體│                    │
│                │                │、地方自治團體或│                    │
│                │                │社區提供40小時以│                    │
│                │                │上240 小時以下之│                    │
│                │                │義務勞務。六、完│                    │
│                │                │成戒癮治療、精神│                    │
│                │                │治療、心理輔導或│                    │
│                │                │其他適當之處遇措│                    │
│                │                │施。七、保護被害│                    │
│                │                │人安全之必要命令│                    │
│                │                │。八、預防再犯所│                    │
│                │                │為之必要命令。前│                    │
│                │                │項情形，應附記於│                    │
│                │                │判決書內。第2 項│                    │
│                │                │第3 款、第4 款得│                    │
│                │                │為民事強制執行名│                    │
│                │                │義。緩刑效力不及│                    │
│                │                │於從刑與保安處分│                    │
│                │                │之宣告。        │                    │
└────────┴────────┴────────┴──────────┘
